【裁判字號】    92,交聲,1227
【裁判日期】    920901
【裁判案由】    交管條例聲異
【裁判全文】
臺灣板橋地方法院交通事件裁定                  九十二年度交聲字第一二二七號
    原處分機關  交通部公路總局臺北區監理所蘆洲監理站
    異  議  人  乙○○
    即受處分人
右列異議人即受處分人因違反道路交通管理處罰條例案件，對於交通部公路總局臺北
區監理所蘆洲監理站於民國九十二年七月十七日所為之處分（原處分案號：蘆監二字
第裁四六－ＡＢＹ０三０六七一號），聲明異議，本院裁定如左：
    主  文
關於「不聽勤務人員制止而逃逸」部分之處分撤銷。
前項撤銷處分部分不罰。
其餘異議駁回。
    理  由
一、按汽車駕駛人，行經有燈光號誌管制之交岔路口闖紅燈者，處新臺幣（下同）一
    千八百元以上五千四百元以下罰鍰；又汽車駕駛人，駕駛汽車有違反本條例之行
    為，經交通勤務警察或依法令執行交通稽查任務人員制止時，不聽制止或拒絕停
    車接受稽查而逃逸者，除按各該條規定處罰外，處新臺幣三千元以上六千元以下
    罰鍰，道路交通管理處罰條例第五十三條、第六十條第一項分別定有明文；次按
    汽車駕駛人有道路交通管理處罰條例第六十條第一項及第五十三條之情形者，分
    別記違規點數一點及三點，同條例第六十三條第一項第一、三款亦定有明文。
二、原處分機關略以：臺北市政府警察局士林分局文林派出所執勤員警於九十二年四
    月四日十六時四十一分在中正路與文林路口查獲車牌號碼ＲＹＵ－一二七號輕型
    機車因「一、紅燈右轉；二、經警鳴笛不聽制止加速逃逸」違規，遂以北市警交
    大字第ＡＢＹ０三０六七一號通知單逕行舉發等語；異議意旨略以：執勤員警有
    可能為錯誤之舉發，該員警在無人證、物證下舉發違規，實為不實之指控，異議
    人對罰單上之違規情形，根本毫不知情，爰請查明云云。
三、經查：本件違規舉發之警員甲○○於本院訊問時具結證稱：「當天我從十五點到
    十七點，在中正路跟文林路口執行勤務。當時這部機車，是先從文林路北向南逆
    向行駛，文林路是雙向道路，她逆向的距離約一百公尺，我看到之後，就吹哨制
    止。她是往我的方向騎過來。在路口之前，我就吹哨制止。她跟我是擦身而過，
    我就站在路口，當時燈號是紅燈，她就直接右轉到中正路上，她應該有看到我。
    當時我有看到車子牌照號碼，從後面看過去，車身應該是黑色，機車騎士我有看
    到，是個女的，頭戴安全帽。機車騎士的樣子沒有仔細看到。」、「車號部分，
    我確實有看清楚，因為她從我旁邊騎過去不停的時候，我就開始記車號。當時光
    線滿亮的，我沒有看錯車號，或記錯車號的可能。」等語（參見本院九十二年八
    月十二日訊問筆錄），異議人雖辯稱：有可能是員警看錯車號或製作罰單時產生
    的錯誤，且沒有任何證據證明伊有違規行為云云；惟衡情舉發警員與異議人素不
    相識，亦無怨仇，其依法執行公務，不必無故誣攀，且交通警員掣單舉發違反道
    路交通管理處罰條例所列之違規事實，本質上為行政處分，係公務員基於職務上
    權力，依法就特定之具體事件所為具有公法上效果之單方行政行為，基於公務員
    為公法上行為具有公信力之原則，該行政處分當可被推定為真正，其據以依法處
    分之事實認定亦為真正無誤，此與民事訴訟法第三百五十五條第二項規定：「文
    書依其程式及意旨得認作公文書者，推定其為真正」之情形相同，本此公信原則
    ，乃立法者賦予行政機關制定違反道路交通事件統一裁罰標準及處理細則，使勤
    務警員得當機處分（如該細則第二十三條）以達其維護交通秩序、安全之行政目
    的，反之，若謂公務員一切行政行為均需預留證據以證其實，則國家行政勢必窒
    礙難行，據此，刑事訴訟法就犯罪證據有關之規定中與屬行政秩序罰之交通違規
    裁罰本質不合之部分，自不在準用之列，從而，異議人既未就執勤警員之舉發有
    誤提出相關證據以供調查，本院經查亦無任何證據足資證明其有捏造事實違法取
    締之情事，則執勤警員本其維護通秩序、安全職責所為之舉發，自應受到合法、
    正確之推定，異議人空言否認前開「紅燈右轉」之違規行為，所辯無非係卸責之
    詞，不足採信。綜上，本件事證明確，受處分人行經有燈光號誌管制之交岔路口
    闖紅燈之違規行為，堪以認定。從而，原處分機關依據首開法條規定，並審酌異
    議人違規情節輕重，裁處異議人「闖紅燈」，罰鍰新臺幣一千八百元，並記違規
    點數三點，無何違誤，量罰亦甚妥適，應予維持，此部分異議為無理由，應予駁
    回。
四、至原處分機關另以異議人於上揭時地有「不聽勤務人員制止而逃逸」之違規行為
    ，依道路交通管理處罰條例第六十條第一項規定，裁處罰鍰新臺幣三千元，並記
    違規點數一點。惟按道路交通管理處罰條例第六十條第一項「不聽勤務人員制止
    並逃逸」之規定，須行為人經交通勤務警察或依法令執行交通稽查任務人員制止
    時，不聽制止或拒絕停車接受稽查而逃逸為其要件。本件異議人雖先因逆向行駛
    而遭員警鳴笛制止，然因舉發單位及原處分機關係以異議人闖紅燈、不聽勤務人
    員制止而裁罰；就異議人闖紅燈之行為，員警並無再予以制止，自與上開「不聽
    勤務人員制止並逃逸」之要件不符。參諸前揭說明，應認本件此部分異議為有理
    由，原處分此部分裁罰應予撤銷，另諭知異議人不罰。
五、據上論斷，應依道路交通案件處理辦法第十九條、第二十條前段，裁定如主文。
中      華      民      國      九十二      年    九    月      一      日
  臺灣板橋地方法院交通法庭
                                      法  官    連育群
右正本證明與原本無異。
如不服本裁定應於送達後五日內向本院提出抗告狀。
                                      書記官    蘇宥維
中      華      民      國      九十二      年    九    月      一      日


司法院資訊處製作；財團法人民間司法改革基金會備份。
